臺灣高等法院刑事判決
110年度交上更一字第2號
上  訴  人  
即  被  告  王益群
上列上訴人即被告因過失致死案件，不服臺灣新北地方法院109
年度交易字第12號，中華民國109年4月30日第一審判決（起訴案
號：臺灣新北地方檢察署108年度偵字第31020號），提起上訴，
經本院判決後，由最高法院發回更審，本院判決如下：
    主  文
原判決撤銷。
王益群犯過失致人於死罪，處有期徒刑陸月，如易科罰金，以新
臺幣壹仟元折算壹日。 
    事  實
一、王益群受雇於臺北汽車客運股份有限公司（下稱臺北客運公
    司）擔任大客車司機，於民國108年10月1日上午11時11分許
    ，駕駛車牌號碼000-00號營業用大客車（下稱公車），沿新
    北市中和區中和路往福祥路方向行駛，行經新北市中和區中
    和路與連城路、福祥路及中山路2段之交岔路口，欲左轉彎
    駛入連城路時，本應注意汽車行駛時，駕駛人應注意車前狀
    況，並隨時採取必要之安全措施，而依當時天候晴、日間自
    然光線、道路路面狀況乾燥、無缺陷、無障礙物，且視距良
    好之市區柏油道路，並無不能注意之情事，因見其行車方向
    中和路口之燈光號誌由黃燈即將變換為紅燈，欲儘速通過上
    開路口，竟疏未注意車前狀況，貿然左轉，適有王啓佑亦疏
    未注意行人穿越道路時，遇行人穿越道設有行人穿越專用號
    誌者，應依號誌之指示迅速穿越，竟貿然由新北市中和區中
    和路往福祥路方向，違反當時行人穿越專用號誌係禁止行人
    進入之紅燈，仍步行在該行人穿越道旁而穿越連城路，因而
    為王益群所駕駛上開公車車頭所撞擊，致使王啟佑倒地後受
    有顱底骨骨折、顱內出血、右側氣血胸及右側肋骨骨折等傷
    害，經送往衛生福利部雙和醫院(委託臺北醫學大學興建經
    營，下稱雙和醫院)急救後，仍於同日14時6分許，因顱底骨
    骨折併顱內出血，導致中樞神經性休克死亡。嗣新北市政府
    警察局中和分局（下稱中和分局）交通分隊員警王良維據報
    到場處理，王益群於有偵查犯罪權限之公務員發覺其姓名與
    犯罪情節之前，即主動向到場處理事故之警員王良維坦承其
    為肇事車輛之駕駛人及上開肇事情節而接受裁判。
二、案經王啓佑之子王瓏皓訴由中和分局報告；王啓佑之配偶秦
    毓美告訴暨臺灣新北地方檢察署（下稱新北地檢署）檢察官
    相驗後簽分偵查起訴。
    理  由
壹、證據能力：
一、按被告以外之人於審判外之陳述，雖不符刑事訴訟法第159
    條之1至第159條之4之規定，然經當事人於審判程序同意作
    為證據，法院審酌該言詞陳述或書面陳述作成時之情況，認
    為適當者，亦得為證據；當事人、代理人或辯護人於法院調
    查證據時，知有刑事訴訟法第159條第1項不得為證據之情形
    ，而未於言詞辯論終結前聲明異議者，視為有前項之同意，
    刑事訴訟法第159條之5定有明文。查，本判決下列認定事實
    所引用之被告以外之人於審判外所為之供述證據資料（包含
    人證與文書等證據），並無證據證明係公務員違背法定程序
    所取得；而檢察官及被告王益群對本院準備程序期日提示之
    卷證，均不爭執證據能力(見本院卷第43頁至第45頁)，且迄
    至言詞辯論終結前亦未再聲明異議(見本院卷第118頁至第12
    0頁)，本院審酌本案證據資料作成時之情況，核無違法取證
    或其他瑕疵，證明力亦無明顯過低之情形，認為以之作為證
    據為適當，依刑事訴訟法第159條之5規定，自均得作為證據
    。
二、至於非供述證據部分，檢察官及被告於本院審理期日均不爭
    執證據能力，復均查無違反法定程序取得或其他不得作為證
    據之情形，且經本院於審理期日提示予檢察官及被告而為合
    法調查，應認均有證據能力。
貳、實體方面
一、認定犯罪事實所憑之證據及理由：
  ㈠上揭事實，業據被告於本院審理時坦承不諱（見本院卷第121
    頁），核與證人即告訴人王瓏皓於警詢時指訴之情節相符（
    見相字卷第25頁至第27頁），並有中和分局交通分隊交通事
    故現場草圖、道路交通事故現場圖、道路交通事故調查報告
    表㈠、㈡、現場及相驗照片、現場監視錄影檔案翻拍照片、車
    輛詳細資料報表、道路交通事故肇事人自首情形記錄表、中
    和分局108年12月16日新北警中刑字第1084191220號函所檢
    附中和分局轄內被害人車禍死亡案現場勘察報告（含道路交
    通事故現場圖、現場勘察照片、勘察採證同意書、證物清單
    ）、雙和醫院診斷證明書（乙種）、新北地檢署勘（相）驗
    筆錄、相驗屍體證明書及檢驗報告書等件在卷可稽（見相字
    卷第43頁、第45頁、第51頁、第57頁至第74頁、第77頁、第
    85頁、第95頁、第97頁至第107頁、第121頁至第126頁、審
    交易卷第41頁至第93頁）。
　㈡再者，原審審理時將卷附「899-FW行車紀錄器」、「前後車
    行車紀錄器」、「中山路二段連城路口全景時相拍攝」等現
    場監視紀錄、路口燈號變化情形勘驗如下（此勘驗資料見原
    審準備程序筆錄及附圖，下列圖示請參原審卷）：
  ⒈899-FW行車紀錄器：有三個檔案勘驗結果如下：
  ①公車正面之行車紀錄器：
    螢幕左上角顯示  10/01/0000 00:10:12-11:15:12
    11:11:48被告駕駛公車接近事發路口，此時路口行車專用
    號誌為綠燈。(如圖1)
    11:11:49公車往路口行進，此時行車專用號誌變為黃燈。
    (如圖2)
    11:11:52公車在路口由中山路往連城路左轉，畫面可見王
    啓佑正在穿越馬路。(如圖3)
    11:11:53-11:11:55公車持續左轉進入連城路，畫面越來
    越接近王啓佑，王啓佑並未行走在行人穿越道上。(如圖
　　4 至6)
    11:11:55公車接近王啓佑前未減速剎車，王啓佑消失在畫
    面上。(如圖7)
  ②公車左側之行車紀錄器：
    螢幕左上角顯示　10/01/0000 00:10:12-11:15:12
    11:11:52-11:11:55公車通過事發路口左轉，畫面可見王
    啓佑，公車與王啓佑距離逐漸接近。(如圖8 至9)
    11:11:55公車接近王啓佑前未減速剎車，王啓佑消失在畫
    面上。(如圖10)
  ③公車向右側之行車紀錄器：
    螢幕左上角顯示  10/01/0000 00:10:12-11:15:12
    11:11:48公車行駛接近事發路口，行車專用號誌為綠燈。
    (如圖11)
    11:11:49公車往路口行進，行車專用號誌變為黃燈。(如
    圖12)
    11:11:54公車在路口由中山路往連城路左轉，王啓佑出現
    在畫面上，王啓佑並未走在行人穿越道上，公車碰撞王啓
    佑前未減速剎車。(如圖13)
    11:11:55-11:11:56王啓佑遭公車碰撞後，倒在地上，行
    人專用號誌顯示為紅燈。(如圖14至15)
  ⒉153-U7車輛行車紀錄器:
    螢幕左上角顯示  10/01/0000 00:10:12-11:15:12
    11:11:30行車紀錄器之車輛停止接近事發路口，行車專用
    號誌顯示紅燈。(如圖16)
    11:11:45-11:11:49 王啓佑畫面中間向左方穿越路口。(
    如圖17至18)
    11:11:52被告駕駛之公車出現在畫面上，王啓佑持續穿越
    路口。(如圖19)
    11:11:53-11:11:55 王啓佑遭公車車頭右側碰撞後倒地。
    (如圖20至23)
    11:12:03被告下車查看。(如圖24)
  ⒊案發路口監視器畫面。
    螢幕右下角顯示  10/01/0000 00:00:00-11:30:00
    11:11:48王啓佑在畫面左上角穿越路口，並未走在行人穿
    越道上。(如圖25)
    11:11:53-11:11:54 王啓佑持續穿越路口，公車在左上角
    出現逐漸接近王啓佑。(如圖26-27)
    11:11:54-11:11:55 王啓佑遭公車碰撞後倒地不起。(如
　  圖28-29)
    11:12:04 被告下車查看。(如圖30)
  ⒋事發路口交通號誌相互間變化：
    00:43行車專用號誌紅燈，行人專用號誌紅燈。(如圖31)
    00:44行車專用號誌綠燈，行人專用號誌紅燈。(如圖32)
    01:11行車專用號誌黃燈，行人專用號誌紅燈。(如圖33)
    01:15行車專用號誌紅燈，行人專用號誌紅燈。(如圖34)
    02:13 行車專用號誌紅燈倒數至59秒，行人專用號誌變為
    綠燈。(如圖35)
    綜上勘驗結果：
  ⒈中和路路口黃燈變紅燈之間距為4秒。
  ⒉11:11:49公車往路口行進，此時路口行號誌變為黃燈，公
　　車尚未進入路口。
  ⒊11:11:45-11:11:49王啓佑自連城路由南往北穿越路口。
  ⒋11:11:52公車在路口由中山路往連城路左轉，此時路口
    由黃燈變為紅燈，公車正面行車紀錄器可見王啓佑正在
    穿越馬路。
  ⒌11:11:53-11:11:55 公車持續左轉進入連城路，畫面越
    來越接近王啓佑。
  ⒍11:11:55王啓佑遭公車撞倒而消失在畫面上。
    可知被告駕駛之公車進入路口左轉連城路時（11:11:52），
    被害人早於8秒前（11:11:45）即進入連城路口之人行穿越
    道旁，由南往北行走，且同時被告所駕駛之公車正面行車紀
    錄器已出現被害人行走在人行穿越道前之影像，至被害人遭
    被告駕駛之公車撞擊時(11:11:55)，亦有4秒之時間足以讓
    被告反應及採取應變措施，然被告遲至撞擊被害人時始踩剎
    車，終至不及而撞倒被害人，顯見被告確實為能趕在路口燈
    號變為紅燈前，急於左轉進入連城路而未注意車前狀況致發
    生本件車禍等情屬實。足認被告上揭任意性自白即與事實相
    符，堪予採信。
  ㈢按汽車行駛時，駕駛人應注意車前狀況及兩車並行之間隔，
    並隨時採取必要之安全措施，道路交通安全規則第94條第3
    項定有明文，此為一般汽車駕駛人所應注意並遵守之事項。
    查被告考領有適當之駕駛執照，對於前述交通安全規則應知
    之甚詳，則其駕駛公車自應注意上揭規定並確實遵守，其於
    案發時，駕駛公車，行經案發地點，本應注意注意車前狀況
    ，並隨時採取必要之安全措施，依當時天候晴、日間自然光
    線、道路路面狀況乾燥、無缺陷、無障礙物，且視距良好之
    市區柏油道路，並無不能注意之情事，因見其行車方向中和
    路口之燈光號誌由黃燈即將變換為紅燈，欲儘速通過上開路
    口，竟疏未注意車前狀況，貿然左轉，因而肇事，其就本案
    事故之發生自有過失，至為明灼。至被害人於本件事故發生
    時，雖亦有未注意遵守道路交通標誌標線號誌設置規則第20
    7條第3款「『站立行人』之紅色燈號穩定顯示時，行人禁止進
    入道路」之規定，而貿然步行在該禁止進入之道路，被害人
    於本件即與有過失，惟尚未能據此解免被告疏失之責，僅得
    列為科刑之審酌事項。
　㈣被害人因本件車禍而受有顱底骨骨折、顱內出血、右側氣血
    胸及右側肋骨骨折等傷害，經送往雙和醫院急救後，仍因顱
    底骨骨折併顱內出血，導致中樞神經性休克死亡，業如前述
    ，則被告過失駕車肇事行為，與被害人之死亡結果間，自具
    有相當因果關係。
　㈤至被告係在行人穿越道旁撞擊違反行人穿越專用號誌指示之
    被害人，業經本院認定如前，起訴書雖誤載被告係撞擊行走
    於連城路上行人穿越道之被害人云云，固有未恰，應予更正
    ，惟不影響起訴犯罪事實之同一性，附此敘明。
　㈥綜上所述，本案事證已臻明確，被告犯行堪予認定，應依法
    論科。
二、論罪：　　
　㈠核被告所為，係犯刑法第276條之過失致人於死罪。
　㈡又被告於肇事後，於有偵查犯罪職權之公務員發覺前，即主
    動向到場處理事故之警員王良維坦承其為肇事車輛之駕駛人
    及上開肇事情節，並接受裁判等情，有道路交通事故肇事人
    自首情形記錄表附卷可稽（見相字卷第77頁），爰依刑法第
    62條前段規定，減輕其刑。
　㈢至於公訴意旨另以「被告行經行人穿越道不依規定讓行人優
    先通行，致人受傷，請依道路交通管理處罰條例第86條第1 
    項之規定，加重其刑至二分之一」云云。惟查，被害人係沿
    行人穿越道旁行走，且本案事故發生之地點，並非在行人穿
    越道之斑馬線上，距斑馬線劃線區域尚有數公尺乙節，有前
    引之原審勘驗筆錄在卷可查。是以，本案被告並無前開道路
    交通管理處罰條例第86條第1項規定之適用。檢察官認被告
    應另依道路交通管理處罰條例第86條第1項規定加重其刑云
    云，容有誤會，併此敘明。
參、撤銷原判決之理由：
一、原審認被告罪證明確，予以論罪科刑，固非無見。惟查：㈠
    被告與告訴人秦毓美、王瓏皓（被害人王啟佑之配偶、子）
    於原審調解時，因雙方所提調解方案落差過大，無法達成共
    識，有臺灣新北地方法院《刑事》調解事件報告書1件附卷可
    稽（見原審審交易卷第165頁），而原審判決後，告訴人等
    依本件犯罪事實所提出之侵權行為損害賠償事件，經臺灣新
    北地方法院109年度訴字第1575號民事判決被告與臺北客運
    連帶給付秦毓美、王瓏皓各134萬3,948元、115萬6,053元及
    法定利息在案，復據臺北客運匯款而全數付訖，此有清償證
    明、臺北客運110年4月29日（110）北汽客業字第0516號函
    各1份在卷足佐（見最高法院110年度台上字第1795號卷第12
    3、125頁、本院卷第81頁），值堪認實，原審未及斟酌告訴
    人上開獲賠之情，自有未合。㈡原審論處被告過失致人於死
    罪，屬刑法第14條第1項所規定之無認識過失犯。此過失犯
    為違反注意義務之犯罪，對於犯罪之發生並無認識及意欲，
    行為人於本質上即無犯罪動機或目的可言。原審就本件過失
    致人於死犯行，審酌被告之犯罪動機、目的而為量刑，難謂
    無判決適用法則不當之違失。準此，被告上訴指摘及此，請
    求從輕量刑，為有理由，原審判決屬無可維持，自應由本院
    將原判決撤銷改判。
二、爰審酌被告為職業大客車司機，駕車行駛於道路上，對於道
    路交通安全一切情狀，本應謹慎注意，提高警覺，然為趕班
    次，搶黃燈通過路口，未注意車前狀況，疏忽肇事致被害人
    傷重死亡，及被害人亦未遵守路口號誌於紅燈通過路口，與
    有相當程度之過失，被告犯後使被害人家屬蒙受極大悲痛，
    民事損害已由臺北客運賠償被害人家屬損失，犯後於本院審
    理時坦認之態度等情，兼衡被告自陳高職畢業之智識程度，
    家庭經濟及無其他前科紀錄之素行、本件犯罪情節、違反注
    意義務之程度等一切情狀，量處如主文第2項所示之刑，並
    諭知如易科罰金之折算標準。
三、被告雖另請求給予其緩刑之宣告云云。惟本院考量被告於警
    詢及原審審理過程中始終否認犯行，且本案係由台北客運依
    民事判決內容賠償被害人家屬之損失，尚難認被告經此審判
    程序，已完全正視己身行為且知所警惕，而無再犯之虞，再
    依被告於本案，仍未取得告訴人及被害人家屬之諒解，是本
    院認本案不宜為緩刑之宣告，附此敘明。　
據上論斷，應依刑事訴訟法第369條第1項前段、第364條、第299
條第1項前段，判決如主文。 　　
本案經檢察官游淑惟提起公訴，檢察官林安紜到庭執行職務。
中　　華　　民　　國　　110 　年　　7 　　月　　27　　日
                  刑事第二十庭  審判長法　官  王復生  
　　　　　　　　　　　　　　　　　　　法　官  遲中慧  
　　　　　　　　　　　　　　　　　　　法　官  蕭世昌
以上正本證明與原本無異。
如不服本判決，應於收受送達後20日內向本院提出上訴書狀，其
未敘述上訴之理由者並得於提起上訴後20日內向本院補提理由書
（均須按他造當事人之人數附繕本）「切勿逕送上級法院」。
                                      書記官  吳建甫
中　　華　　民　　國　　110 　年　　7 　　月　　27　　日

附錄本案論罪科刑法條全文 
中華民國刑法第276條
（過失致死罪） 
因過失致人於死者，處5年以下有期徒刑、拘役或50萬元以下罰
金。